【裁判字號】    97,消債更,992
【裁判日期】    971128
【裁判案由】    更生事件
【裁判全文】
臺灣板橋地方法院民事裁定           97年度消債更字第992號
聲  請  人  甲○○
上列當事人因消費者債務清理事件聲請更生及保全處分，本院裁
定如下：
    主  文
聲請人甲○○自中華民國九十七年十一月二十八日十六時起開始
更生程序。
命司法事務官進行本件更生程序。
    理  由
一、按債務人與金融機構協商成立者，不可聲請更生或清算。但
    因不可歸責於己之事由，致履行顯有重大困難者，不在此限
    ；本條例施行前，債務人依金融主管機關協調成立之中華民
    國銀行公會會員辦理消費金融案件無擔保債務協商機制與金
    融機構成立之協商，準用前項之規定，消費者債務清理條例
    第151條第 5項、第6項分別定有明文；再按法院開始更生程
    序之裁定，應載明其年、月、日、時，並即時發生效力；法
    院裁定開始更生或清算程序後，得命司法事務官進行更生或
    清算程序，復為同條例第45條第1項、第16條第1項前段所明
    定。
二、本件聲請意旨略以：其有不能清償債務之情事，目前債務總
    金額為新臺幣（下同）4,503,639 元（包括有擔保債務總額
    3,277,000元及無擔保債務總額1,226,639元），消費者債務
    清理條例施行前，曾依照中華民國銀行公會會員辦理消費金
    融案件無擔保債務協商機制，與其最大債權金融機構寶華商
    業銀行股份有限公司（下稱：寶華銀行）成立協商，雙方約
    定聲請人自民國96年2月起，分96期，利率5.00%，每月10日
    以15,343元依各債權銀行債權金額比例清償各項債務，直至
    全部清償為止：惟其協商當時每月之薪資僅18,300元，扣除
    協商款項15,343元後，每個月僅餘2,957 元，顯不足以支付
    其最低生活開銷和扶養小女兒之費用，且其體弱多病須不時
    就醫看診，身體狀況不堪負荷長時間之工作，收入微薄且不
    穩定，因此在清償6期後，於96年8月毀諾，其毀諾實具有不
    可歸責於己事由；再進入更生程序後，其願以 6年72期，每
    期清償5,500元之方式履債，計清償總額可達396,000元，為
    其目前無擔保債務之0.32成，懇請鈞院裁定開始更生等語。
    （見本卷第4、14-15、82-85、104-105頁）
三、查聲請人之主張，據其提出之協議書、無擔保債務還款計畫
    、財團法人金融聯合徵信中心債權人清冊、三重博愛診所準
    段證明書、宏仁醫院門診掛號費用收據、欣愛藥局、祐民醫
    院門診掛號費用收據、戶籍謄本、臺灣企銀帳號為 0000000
    0000號活期儲蓄存款存摺等件，附於本卷第12-13、23-28、
    35-46、57-59、86- 91頁，自堪信為真實，因此前開協商還
    款條件超逾聲請人之能力，致其無法履行而毀諾，應屬不可
    歸責於聲請人之事由，況其在無法負擔協商條件情況下，仍
    盡力清償 6期，已堪認聲請人之還款誠意，自應予其更生之
    機會。職此，本件聲請人除符合消費者債務清理條例第 151
    條第5項但書之要件外，復查無本條例第6條第3項、第8條或
    第46條各款所定駁回更生聲請之事由存在，則聲請人聲請更
    生，應屬有據，爰依上開規定命司法事務官進行本件更生程
    序，裁定如主文。至聲請人併為保全處分之聲請，因本件更
    生之聲請既經准許，則保全處分欠缺必要性，爰不予諭知。
四、末者，聲請人名下所有之房地，業經本院民事執行處鑑價後
    ，估計價值約為4,002,810元（參97年度執字第39645號影卷
    ），如以該房地價值扣除其有擔保之債務3,277,000 元後，
    聲請人仍餘有725,810 元可供清償無擔保之債務，如再加上
    其每月願清償之總額396,000 元，則聲請人將可清償達其無
    擔保債務之 9成，因此，本院裁定開始更生，非即認同聲請
    人所提出之更生方案，如認開始更生即可免去其債務並獨占
    享有名下資產，不啻對其一般債權人而言顯失公平，亦不為
    其債權人所接受，故請嚴加審酌其更生之清償方案，否則即
    使其更生方案經債權人會議否決，本院仍不為逕予認可更生
    方案，附此說明。
中    華    民    國    97    年    11    月    28    日
                  民事第三庭  法  官  何君豪
上為正本係照原本作成
本件不得抗告
本裁定已於97年12月1日下午4時時公告。
中    華    民    國    97    年    11    月    28    日
                              書記官  黃琴茜


司法院資訊處製作；財團法人民間司法改革基金會備份。
